【裁判字號】    95,訴,162
【裁判日期】    950516
【裁判案由】    給付借款
【裁判全文】
臺灣雲林地方法院民事判決               95年度訴字第162號
原      告  甲○○
被      告  丙○○
            乙○○
上列當事人間請求返還借款事件，本院於民國95年05月02日言詞
辯論終結，判決如下：
    主  文
被告應各給付原告新台幣陸拾捌萬陸仟伍佰元，及其中新台幣肆
拾柒萬伍仟元自民國八十七年三月六日起，另新台幣貳拾壹萬壹
仟伍佰元自民國八十七年二月十一日起，均至清償日止，按年息
百分之十計算之利息與按年息百分之伍計算之違約金，但違約金
部分最高算至新台幣陸拾萬元為止。以上債務，如被告其中一人
為給付，在其給付範圍內，另一被告同免給付義務。
原告其餘之訴駁回。
訴訟費用新台幣柒仟肆佰玖拾元由被告連帶負擔。
原告假執行之聲請駁回。
    事  實
甲、原告方面：
一、聲明：
  １被告應連帶給付原告新台幣陸拾捌萬陸仟伍佰元，及其中新
    台幣肆拾柒萬伍仟元自民國八十七年三月六日起，另新台幣
    貳拾壹萬壹仟伍佰元自民國八十七年二月十一日起，均至清
    償日止，按年息百分之十計算之利息與按每百元每日二角計
    算之違約金，但違約金部分最高算至新台幣陸拾萬元為止。
  ２訴訟費用由被告負擔。
  ３請依職權宣告假執行。
二、陳述：
  １被告乙○○因向法院購買法拍屋，向原告借款，並由被告丙
    ○○以其所有坐落雲林縣莿桐鄉○○段1636-1號土地為原告
    設定新台幣（下同）六百萬元之一般抵押權為擔保，嗣後乙
    ○○以所購買的房屋，向銀行辦理貸款還給原告，因貸款金
    額不足清償全部欠款，尚欠原告本金686500元，乃由被告乙
    ○○、丙○○共同為發票人，簽發民國87年03月05日到期，
    面額為475000元及民國87年02月10日到期，面額為211500元
    之本票各一張交付原告，經原告提示不獲付款，爰本於借款
    之法律關提起本件訴訟。
  ２前開借款有約定清償期前之利息按年息百分之三，清償期後
    之遲延利息按年息百分之十計算，逾期違約金按每日百分之
    二計算，最高算至新台幣陸拾萬元為止。原定清償期為86年
    07月27日，有他項權利證明書影本可證。但因前述本票到期
    日在後，願將清償日延至本票到期日，並更正請求之利息自
    本票到期日之次日起，按約定之年息百分十計算。逾期違約
    金則改為按每百元每日二角（千分之二）計算，僅為原約定
    的十分之一。
  ３前開票款與借款是同一債權，也是抵押權擔保債權的一部分
    ，但被告丙○○提供擔保之前揭土地經先順位抵押權人雲林
    縣莿桐鄉農會聲請執行拍賣，原告之抵押權因順位在後，未
    分得任何款項，有貴院94年度執字第80號分配表影本一份可
    稽。屢向被告催討，均置之不理，為此提起本件訴訟。
三、證據：提出本票原本二張、本院九十四年度執字第80號分配
    表、他項權利證明書影本各乙份、土地登記簿謄本乙份為證
    （本票原本核與卷內影本無誤後發還）。
乙、被告方面：
壹、被告乙○○部分：
一、聲明：請求判決駁回原告之訴。
二、陳述：
  １初稱：我是買法拍屋，請原告先代墊的，我尚未清償原告的
    金額是本金新台幣475000元，新台幣211500元是屬於利息的
    部分。
  ２復稱：更正陳述，上開兩張票的票款，是我貸款還給原告以
    後，不足的部分沒有錯。
貳、被告丙○○部分：
    我的聲明陳述與乙○○相同。
    理    由
一、本件原告主張之事實，已據其提出本票二張、本院九十四年
    度執字第80號分配表、他項權利證明書影本各乙份、土地登
    記簿謄本乙份為證，並經被告乙○○自認無訛，在卷可稽，
    自堪信為真實。
二、被告丙○○除提供其所有坐落雲林縣莿桐鄉○○段1636-1號
    土地為原告設定六百萬元之一般抵押權為擔保外，復與被告
    乙○○按欠款額度，共同為發票人，簽發本票二張交付原告
    ，應認有與被告乙○○負擔同一債務之意思表示。惟按「數
    人負同一債務，明示對於債權人各負全部給付之責任者，為
    連帶債務。」「無前項之明示時，連帶債務之成立，以法律
    有規定者為限。」民法第272 條第一項、第二項定有明文，
    本件原告並非本於票據關係請求，又未能證明被告二人就借
    貸關係有願負連帶給付義務之明示，則被告二人間所負前揭
    債務並非連帶債務，充其量僅能稱為不真正連帶債務。
三、從而原告依消費貸之法律關係請求被告二人為給付，僅能依
    不真正連帶債務之方式為之。再按「約定之違約金額過高者
    ，法院得減至相當之數額。」民法第252 條亦有明定。而「
    當事人約定之違約金是否過高，應依一般客觀之事實、社會
    經濟狀況、當事人實際上所受損害及債務人如能如期履行債
    務時，債權人可享受之一切利益為衡量標準。而債務已為一
    部履行者，法院亦得比照債權人所受利益，減少其數額。是
    當事人所受之一切消極損害（即可享受之預期利益）及積極
    損害，均應加以審酌。」最高法院著有84年台上字第978 號
    判決可資參照。本件被告向原告借款，大部分已向銀行辦理
    貸款對原告清償，所欠屬小部分，且兩造間約定遲延利息達
    年息百分之十，較社會一般利率行情已屬偏高，原告復請求
    按每百元每日二角（千分之二）計算之違約金，換算年息達
    百分之七十三，顯然高出太多，對被告而言自屬不公，本院
    認為以按年息百分之五計算為相當，而違約金部分最高算至
    陸拾萬元為止則予維持。爰為判決如主文第一項、第三項所
    示，並將原告請求被告連帶給付部分及超過按年息百分之五
    計算之違約金部分駁回。
四、原告請求本院依職權宣告假執行，惟查本件並不符合依職權
    宣告假執行之規定，原告此部分之聲請，應予駁回。
五、結論：本件原告之訴為一部有理由，一部無理由，依民事訴
    訟法第79條、第85條第02項（不可分之債）判決如主文。
中    華    民    國    95    年    5     月    16    日
                  民事第一庭    法  官  邱瑞裕
以上正本係照原本作成
如對本判決上訴，須於判決送達後20日內向本院提出上訴狀
中    華    民    國    95    年    5     月    16    日
                                書記官  賴成育


司法院資訊處製作；財團法人民間司法改革基金會備份。
